最　高　行　政　法　院　判　決
　　　　　　　　　　　　　94年度判字第00871號
上　訴　人　丙○○
　　　　　　乙○○
　　　　　　甲○○
被 上訴 人　臺南縣歸仁鄉公所
代　表　人　丁○○
上列當事人間因耕地三七五租約事件，上訴人對於中華民國92年
12月23日高雄高等行政法院92年度訴字第770號判決，提起上訴
，本院判決如下：
　　主  文
上訴駁回。
上訴審訴訟費用由上訴人負擔。
　　理  由
一、本件上訴人在原審起訴主張：上訴人以坐落台南縣歸仁鄉○
    ○段33地號土地（下稱系爭耕地），與訴外人鄭緊昌、鄭順
    發、鄭緊發訂有耕地三七五租約，租期於91年12月31日屆滿
    ，乃申請被上訴人准予收回系爭耕地。被上訴人竟以違憲之
    耕地三七五減租條例第19條、第20條規定，駁回上訴人之申
    請，顯然違法，侵害憲法所保障之基本人權。訴願決定未予
    糾正，亦屬違法等語。求為撤銷原處分及訴願決定，並命被
    上訴人作成准予上訴人收回系爭耕地之行政處分之判決。
二、被上訴人則以：上訴人既未依內政部81年5月15日台（81）
    內地字第8173086號函釋及91年9月26日以台內字第0910071
    848號函發布「私有出租耕地91年底租約期滿處理工作計劃
    及作業須知」規定，檢附相關證件辦理收回耕地自耕，被上
    訴人所為不受理上訴人收回之申請，並無不合。至於三七五
    減租條例是否違憲及應否廢止或修正，非被上訴人所得審究
    等語，作為抗辯。
三、原審以：
  （一）依耕地三七五減租條例第19條及第20條規定，耕地租賃
        ，若出租人不能自任耕作，或其收益已足以維持一家生
        活，或因出租人收回耕地將致承租人失其家庭依據時，
        出租人均不得於租約期滿時將耕地收回自耕。內政部訂
        頒之「私有出租耕地91年底租約期滿處理工作計畫及作
        業須知」，其中第6點第2款第3目及第3款第1目分別規
        定，出租人申請收回耕地時應檢附各項證明文件，如不
        完備，應以書面通知於限期內補正，逾期未補正者，以
        書面敘明退件理由及「因逾期未補正，視為未申請」之
        內容，並退還申請書以外之全部文件。其所列出租人申
        請收回耕地時應檢附之證明文件，例如申請書、原租約
        書及申請人或受託人之身分證影本等，乃為表明出租人
        之身分、申請事項及其緣由之資料；他如租約期滿時出
        租人之全戶戶籍謄本、90年全年綜合所得稅各項資料、
        90年全年生活費用明細表及自任耕作切結書等，則係主
        管機關審查出租人是否符合前述收回自耕要件所憑藉之
        資料，均屬必要。其規定未增加耕地三七五減租條例第
        19條所無之限制，得予適用。
  （二）本件上訴人因其所有系爭耕地之耕地三七五租約租期於
        91年12月31日屆滿，遂向被上訴人提出私有耕地租約期
        滿收回耕地申請書，並檢附私有耕地租約及出租人自任
        耕作切結書等件，請求依耕地三七五減租條例第19條第
        1項規定，將系爭耕地收回自耕。經被上訴人審查結果
        ，以上訴人所檢附文件，並未備齊前揭「私有出租耕地
        91年底租約期滿處理工作計畫及作業須知」所定應檢附
        之相關證明文件，如出租人之身分證影本、委託書、受
        託人之身分證影本、租約期滿時之全戶戶籍謄本、90
        年全年綜合所得稅各類所得清單及90年全年生活費用明
        細表等，乃以92年1月24日所民字第1289號函，通知上
        訴人於92年2月14日前補正，並無不合。準此，原處分
        以上訴人未依限於92年2月14日前補正相關證明文件，
        予以否准，參照前述規定，尚非無據。
  （三）耕地三七五減租條例屬憲法所稱保護農民之法律，為維
        護減租政策之成果，確保承租人之佃耕權，防止出租人
        於租約期滿時，假借自耕為理由，任意反對租約之繼續
        ，致使承租人失去其賴以生活之耕地，而設有第19條限
        制收回自耕及第20條應續訂租約之規定。係具體實現憲
        法第15條及第153條之規範意旨，所為保障農民生存及
        提昇其生活水準之立法，並無上訴人所稱因違憲而無效
        情事。上訴人主張為違憲，並不可採。原處分無誤，訴
        願決定予以維持，亦無違誤，上訴人之請求為無理由等
        情，因而判決駁回上訴人之訴。
四、本院經核原判決尚無違誤，進而論斷如下：
  （一）依原判決所據由上訴人提出之私有耕地租約期滿收回耕
        地申請書，內載上訴人因所有收益不足以維持一家生活
        ，請求准予收回系爭耕地自耕，固有依耕地三七五減租
        條例第19條第4項規定，申請調處由其收回耕地之意。
        惟此項調處，在於解決租佃雙方均因無其耕地收益，家
        庭生活將失依據之難題，自須提出過去一年家庭收益及
        生活支出情形之資料供審酌。原判決已認定上訴人未提
        出該項資料，經被上訴人通知於限期內補正，逾期未為
        補正等事實明確，既無證明上訴人有不能維持生活之證
        據，自屬不合依耕地三七五減租條例第19條第4項規定
        調處收回耕地之條件。原判決維持原處分駁回上訴人之
        申請，並無不合。上訴意旨以為未進行實體上調處即駁
        回其申請，違反上開法條規定，指原判決違背法令，並
        不可採。
  （二）按耕地三七五減租條例第26條規定之調解、調處，其事
        項屬私權爭執，調解、調處為成立或不成立或拒絕調解
        、調處之救濟，應循民事訴訟程序，不得依行政爭訟方
        法以求救濟。本件依原判決確定之事實，上訴人係依耕
        地三七五減租條例第19條規定申請准予收回出租耕地，
        無關耕地三七五減租條例第26條規定之調解、調處，上
        訴意旨認應依耕地三七五減租條例第26條規定辦理，容
        屬誤會。從而上訴意旨指摘原判決違法，求予廢棄，為
        無理由，應予駁回。
據上論結，本件上訴為無理由，依行政訴訟法第255條第1項、第
98條第3項前段、第104條、民事訴訟法第85條第1項前段，判決
如主文。
中    華    民    國    94    年    6    月    16     日
                  第一庭審判長法  官　黃　綠　星
                              法  官  陳　秀　美
                              法  官　蔡　進　田
                              法  官　黃　璽　君
                              法  官　廖　宏　明
以  上  正  本  證  明  與  原  本  無  異
中    華    民    國    94    年    6    月    17     日
　　　　　　　　　　　　　　　書記官　邱　彰　德
